【裁判字號】    97,交聲,765
【裁判日期】    980220
【裁判案由】    聲明異議
【裁判全文】
臺灣臺南地方法院交通事件裁定         97年度交聲字第765號
移送機關    交通部公路總局嘉義區監理所臺南監理站
異議人即
受處分人    甲○○
上列受處分人因違反道路交通管理處罰條例案件，對於交通部公
路總局嘉義區監理所臺南監理站民國 97年7月11日所為之裁決處
分（處分案號：嘉監南字第裁74-SK0000000號），聲明異議，本
院裁定如下：
    主  文
異議駁回。
    理  由
一、原處分意旨略以：異議人即受處分人甲○○（下稱異議人）
    所有車牌號碼６６６０－ＧＪ號自用一般小客車，於民國九
    十七年五月十七日二十一時五十九分許，行經臺南市○○路
    台十七線一六七公里近北汕尾路口往南時，行車速限七十公
    里，經測時速一百五十公里，行車速度超過規定之最高時速
    六十公里以上，經臺南市警察局交通隊警員逕行製單舉發。
    嗣經移送機關即交通部公路總局嘉義區監理所臺南監理站以
    其違規事證明確，依照道路交通管理處罰條例第四十三條第
    四項之規定，裁處該車所有人即異議人吊扣汽車牌照三個月
    （另並經交通部公路總局嘉義區監理所臺南監理站九十七年
    七月十一日嘉監南字第裁７４－ＳＫ0000000號裁決
    書裁處異議人罰鍰新臺幣〈下同〉一萬二千元，並施以道安
    講習之處分）。
二、本件異議意旨略以：異議人在七股海邊海鮮小店聚餐，導致
    皮膚過敏蕁麻疹呼吸急促、頭暈、焦躁，請友人周義順幫異
    議人開車送異議人回家服藥，異議人屬過敏體質，抗過敏藥
    家中都有準備不時之需，而周義順乃是摯友知悉異議人是肺
    癌患者，手術後肺部少了左葉，視情況緊急之下盡速送異議
    人回家服藥，因而為此聲明異議，請求撤銷原處分等語。
三、按汽車駕駛人，駕駛汽車有行車速度，超過規定之最高時速
    六十公里以上者，處六千元以上二萬四千元以下罰鍰，並當
    場禁止其駕駛；又按汽車駕駛人有第一項第一款、第二款或
    前項行為者，並吊扣該汽車牌照三個月，道路交通管理處罰
    條例第四十三條第一項第二款、第四項前段分別定有明文。
四、經查：
(一)、異議人所有車牌號碼６６６０－ＧＪ號自用一般小客車，於
    九十七年五月十七日二十一時五十九分許，行經臺南市○○
    路台十七線一六七公里近北汕尾路口往南時，行車速限七十
    公里，經測時速一百五十公里，超速八十公里，行車速度超
    過規定之最高時速六十公里以上，經臺南市警察局交通隊警
    員測速照相逕行製單舉發，有臺南縣警察局九十七年六月十
    四日南市警交字第ＳＫ0000000號舉發違反道路交通
    管理事件通知單一紙及違規採證照片一幀附卷可稽，且異議
    人對違規超速之事實並不爭執，是異議人所有上開自用一般
    小客車超速違規之事實，應足認定。
(二)、按因避免自己或他人生命、身體、自由、名譽或財產之緊急
    危難而出於不得已之行為，不予處罰。但避難行為過當者，
    得減輕或免除其處罰，行政罰法第十三條固有明文。然該條
    所稱之緊急避難，其要件包括須客觀上確有緊急危難狀態存
    在，行為人主觀出於救助之意思，所為之避難行為，須與目
    的相當且採取損害最小之方式為之，亦即仍須符合比例原則
    。查本件異議人因在七股海鮮小店聚餐，導致皮膚過敏蕁麻
    疹呼吸急促、頭暈、焦躁，欲急忙返家服藥，遂由周義順駕
    駛上開自用一般小客車搭載異議人超速行駛等情，業據異議
    意旨陳明在卷，且核與證人周義順於本院九十七年十月八日
    調查時證述相符（見本院卷第二十三頁），應堪信為真實。
    然本件違規地點係於臺南市○○路，而異議人係住於臺南縣
    永康市○○街，二者距離非近，衡諸常情，一般人應會自行
    開車就近送醫治療或呼叫救護車緊急送醫，而非返回路程較
    遠之住所自行服藥，顯見本件異議人並無存在有現時緊急非
    違規超速別無他法救護其法益之危難；況且上開自用小客車
    沿途超速行駛，車輛並未配備任何警示其他車輛之措施，造
    成公路行車之不特定危險，此等危險與其所受傷害衡量比較
    ，其避難行為亦顯然過當，異議人既未能舉證證明其前開行
    為係緊急避難之唯一不得已或必要之行為，則本件異議人所
    欲避免之危害與該行為所造成之風險兩相權衡下，尚難認周
    義順駕駛上開自小客車載送異議人返家服藥之行為，得為阻
    卻其超速行駛違規行為之事由。
五、綜上所述，異議人所有上開自用小客車，於九十七年五月十
    七日二十一時五十九分許，行經最高速限為時速七十公里之
    路段時，行車速度為時速一百五十公里，行車速度，超過規
    定之最高時速六十公里以上之違規行為，足堪認定。則移送
    機關依道路交通管理處罰條例第四十三條第一項第二款、第
    四項之規定，裁處該自小客車之所有人即異議人吊扣汽車牌
    照三個月，核無違誤。是本件異議為無理由，應予駁回。
六、據上論斷，應依道路交通管理處罰條例第八十七條第二項、
    道路交通案件處理辦法第十九條，裁定如主文。
中    華    民    國    98    年     2    月    20    日
                        交通法庭法  官  陳金虎
以上正本證明與原本無異。
如不服本裁定應於送達後5日內向本院提出抗告狀（應附繕本）
。
                                書記官  蔡明峰
中    華    民    國    98    年    2     月    20    日


司法院資訊處製作；財團法人民間司法改革基金會備份。
